【裁判字號】    90,交易,56
【裁判日期】    900718
【裁判案由】    過失致死
【裁判全文】
臺灣花蓮地方法院刑事判決                        九十年度交易字第五六號
    公  訴  人  臺灣花蓮地方法院檢察署檢察官
    被      告  甲○○
右列被告因過失致死案件，經檢察官提起公訴（八十九年度偵字第三○五一號），及
移送併案審理（九十年度偵字第七二七號），本院判決如左︰
    主  文
甲○○因過失致人於死，處有期徒刑陸月。如易科罰金，以參佰元折算壹日。緩刑參
年。
    事  實
一、甲○○於民國八十九年九月二十九日九時三十分許，駕駛ＨＱ─五八一六號自小
    貨車，沿花蓮縣壽豐鄉○○村○○路由北往南方向行駛，行經該路三段與農墾路
    交岔路口，本應注意行經無號誌之交岔路口時，應減速慢行，作隨時停車之準備
    ，並應注意車前狀況，隨時採取必要之安全措施，及行車速度，應依標誌之規定
    ，在郊外道路時速不得超過六十公里，且依當時情節天候晴、日間自然光線、路
    面乾燥、無缺陷、無障礙物、視距良好，並無不能注意之情事，竟疏未注意，於
    通過該路口時非但未減速慢行，反而以時速八十公里之速度超速行駛（該路段行
    車速限為每小時六十公里），適有由卓秀春所騎乘、附載其子蘇郁凱之ＲＥＹ─
    一一六號輕型機車沿農墾路由東往西方向駛來，亦未注意車前狀況，導致二車發
    生擦撞，卓秀春因而人車倒地，並因顱內出血當場不治死亡，蘇郁凱則受有頭部
    創傷及右手部擦傷等傷害經緊急送醫。甲○○於肇事後即留在現場，旋並向到場
    之警員自首，坦承肇事並接受裁判。
二、案經卓秀春之夫乙○○訴請花蓮縣警察局吉安分局報請台灣花蓮地方法院檢察署
    檢察官相驗後偵查起訴。
    理  由
一、前述被告因過失以致肇事致卓秀春死亡、蘇郁凱受傷之事實，已據被告甲○○坦
    白承認，並經被害人家屬乙○○於警訊、偵查中陳述在卷可參，復有道路交通事
    故調查報告表、照片數張附卷足憑，而被害人卓秀春確因車禍致顱內出血死亡，
    亦經檢察官督同檢驗員相驗明確，製有勘驗筆錄、履勘筆錄、驗斷書、相驗屍體
    證明書等在卷為證。
二、按汽車行經無號誌之交岔路口，應減速慢行，作隨時停車之準備；又汽車行駛時
    ，駕駛人應注意車前狀況，並隨時採取必要之安全措施；行車速度，依標誌之規
    定，在郊外道路時速不得超過六十公里，道路交通安全規則第九十三條第一項第
    四款、第九十四條第三項、第九十三條第一項第一款分別定有明文。本件被告駕
    車自應遵守上開規定，且依當時之天候及道路狀況，並無不能注意之情事，被告
    卻超速行駛且疏未注意車前狀況，以致肇事，使被害人身亡、受傷，被告顯有過
    失，且被害人卓秀春之死亡結果、被害人蘇郁凱之傷害結果與被告之過失行為間
    並有相當之因果關係（又被害人卓秀春騎乘機車未注意車前狀況，亦與有過失，
    附此敘明）。本件事證已明，被告犯行可以認定。
三、核被告所為係犯刑法第二百七十六條第一項之過失致死罪、第二百八十四條第一
    項前段過失傷害罪。被告一個過失行為觸犯二個不同之罪名，為想像競合犯，應
    從較重之過失致死罪處斷。再者，被告於肇事後即向警員自首，坦承肇事，業經
    被告供承在卷，並有報告書一份足憑（本院卷二十頁），是被告係對於未發覺之
    罪自首而接受裁判，應予減輕其刑。爰審酌被告之前科紀錄（其並無刑事前科紀
    錄，有台灣高等法院被告全國前案紀錄表一份參照），因疏未注意遵守交通規則
    致被害人死亡、受傷，犯後已與被害人家屬達成和解賠償損害（有調解書一份可
    參，偵查卷十四頁參照），暨其智識程度、犯罪後坦承犯行等一切情狀，量處如
    主文所示之刑，並諭知易科罰金之折算標準。再查(一)按行為後法律有變更者，適
    用裁判時之法律；但裁判前之法律有利於行為人者，適用最有利於行為人之法律
    ，刑法第二條第一項定有明文。且如易服勞役、易科罰金等法令之變更，亦有刑
    法第二條第一項規定之適用（最高法院二十四年七月刑庭總會決議、最高法院二
    十九年度上字第五二五號判例參照）。(二)刑法第四十一條業於九十年一月四日修
    正，同年一月十日經總統公布實施，該條第一項修正為：「犯最重本刑為五年以
    下有期徒刑之罪，而受六月以下有期徒刑或拘役之宣告，因身體、教育、職業、
    家庭之關係或因其他正當事由，執行顯有困難者，得以一元以上三元以下折算一
    日，易科罰金。但確因不執行所宣告之刑，難收矯正之效或難以維持法秩序者，
    不在此限。」較諸修正前刑法第四十一條規定：「犯最重本刑為三年以下有期徒
    刑以下之刑之罪，而受六月以下有期徒刑或拘役之宣告，因身體、教育、職業或
    家庭之關係，執行顯有困難者，得以一元以上三元以下折算一日，易科罰金」，
    就易科罰金部分，以新法對行為人較為有利，是依據前開說明，本案自應適用修
    正後之刑法第四十一條第一項前段規定，對被告諭知易科罰金之折算標準。末查
    ，被告前未曾受有期徒刑以上刑之宣告，此有前開前案紀錄表一份在卷可稽，其
    因一時失慮，致觸刑章，經此教訓應知所警惕，本院認對被告所處之刑以暫不執
    行為適當，爰併宣告緩刑參年，以啟自新。
四、台灣花蓮地方法院檢察署九十年度偵字第七二七號移送併辦部分，與本案前開論
    罪科刑部分為犯罪事實均相同之同一案件，本院自得予以審理，附此敘明。
據上論斷，應依刑事訴訟法第二百九十九條第一項前段，刑法第二百七十六條第一項
、第二百八十四條第一項前段、第五十五條、第二條第一項前段、第四十一條第一項
前段、第六十二條前段、第七十四條第一款，罰金罰鍰提高標準條例第一條前段、第
二條，判決如主文。
中        華        民        國    九十    年      七    月    十八    日
                                    臺灣花蓮地方法院刑事庭
                                        法  官  楊  碧  惠
右正本證明與原本無異。
如對本判決不服，應於送達後十日內，向本院提出上訴狀。（應抄附繕本）告訴人或
被害人如對於本判決不服者，應具備理由請求檢察官上訴，其上訴期間之計算係以檢
察官收受判決正本之日期為準。
                                        法院書記官
中        華        民        國    九十    年      七    月    二十三  日
附錄本判決論罪之法律條文：
刑法第二百七十六條第一項：
因過失致人於死者，處二年以下有期徒刑、拘役或二千元以下罰金。
刑法第二百八十四條第一項前段：
因過失傷害人者，處六月以下有期徒刑、拘役或五百元以下罰金。


司法院資訊處製作；財團法人民間司法改革基金會備份。
